臺灣高等法院高雄分院刑事判決　　　　96年度上訴字第1051號
上　訴　人　甲○○
即　被　告
上列上訴人因違反毒品危害防制條例案件，不服臺灣高雄地方法
院中華民國96年3 月27日第一審判決（起訴案號：臺灣高雄地方
法院檢察署95年度毒偵字第9498號），提起上訴，本院判決如下
：
    主  文
原判決撤銷。
甲○○施用第一級毒品，累犯，處有期徒刑捌月，減為有期徒刑
肆月，如易科罰金，以新臺幣壹仟元折算壹日；又施用第二級毒
品，累犯，處有期徒刑陸月，減為有期徒刑參月，如易科罰金，
以新臺幣壹仟元折算壹日，扣案甲基安非他命壹包（驗前淨重零
點貳柒玖公克、驗後淨重零點貳柒捌公克），沒收銷毀之；應執
行有期徒刑陸月，如易科罰金，以新臺幣壹仟元折算壹日，扣案
甲基安非他命壹包（驗前淨重零點貳柒玖公克、驗後淨重零點貳
柒捌公克），沒收銷毀之。
    事  實
一、甲○○前曾於民國（下同）94年間因施用毒品罪，經原審法
    院判處有期徒刑4月確定，於民國95年1月16日易科罰金執行
    完畢。又於92年間因施用毒品案件，經原審法院裁定送觀察
    、勒戒後，認無繼續施用毒品之傾向，而於92年9 月26日執
    行完畢釋放。詎仍不知悔改，明知海洛因、甲基安非他命分
    別係業經公告，列為毒品危害防制條例第2 條第2 項第1 、
    2 款所列之第一、二級毒品，均不得非法持有、施用，竟基
    於施用第一級毒品海洛因之犯意，於前揭觀察勒戒執行完畢
    釋放後5 年內之95年11月25日日晚上7 時30分許，為警採尿
    時回溯96小時內某時（不含公權力拘束期間），在高雄境內
    不詳地點，施用第一級毒品海洛因乙次；又基於施用第二級
    毒品甲基安非他命之犯意，於95年11月25日日晚上7 時30分
    許回溯24小時許內某時，在高雄市前鎮區草衙加油站廁所內
    ，以將甲基安非他命置入玻璃球燒烤後吸食其霧化氣體之方
    式，施用第二級毒品甲基安非他命乙次。嗣於95年11月25
    日晚上7 時30分許，在高雄市○鎮區○○路157 號三姊妹海
    產店前為警查獲，並扣得其所有之第二級毒品甲基安非他命
    1 小包（驗前淨重0.279 公克、驗後淨重0.278 公克），始
    查悉上情。
二、案經高雄市政府警察局三民第一分局移送台灣高雄地方法院
    檢察署檢察官偵查起訴。
    理  由
一、上訴人即被告甲○○並未於本院審判期日到庭，惟其於原審
    審理時供承有上開施用第二級毒品甲基安非他命犯行，雖矢
    口否認有何施用第一級毒品海洛因之犯行，然查：
  (一)被告於95年11月25日晚上為警查獲後，依法採集之尿液（編
    號G350），經送請高雄市立凱旋醫院以氣相層析質譜儀法檢
    驗後，呈第一級毒品海洛因代謝後之嗎啡及第二級毒品甲基
    安非他命陽性反應乙節，有該院95年12月11日報告編號：A0
    0000000 號濫用藥物尿液檢驗報告1 紙在卷可稽。而「施用
    海洛因、甲基安非他命後，其於尿液中排出之最長時限，受
    施用劑量、施用方式、個人體質及其代謝情況等因素影響，
    因個案而易，施用海洛因一般可檢出之最長時間為海洛因服
    用後2 至4 天；施用甲基安非他命一般可檢出之最長時間為
    甲基安非他命服用後1 至5 天」等情，有行政院衛生署管制
    藥品管理局91年8 月2 日管檢字第108443號函可查，故自前
    揭尿液檢驗報告，可知被告確曾分別於採尿前之代謝時間內
    ，施用毒品海洛因及甲基安非他命。又查獲之被告所有晶體
    1 包，經送驗後呈甲基安非他命陽性反應，亦有高雄醫學大
    學附設中和紀念醫院96年1 月23日報告編號：0000-000號1
    紙在卷可稽。
  (二)次按免疫分析法依其所使用偵測方式不同，有酵素免疫分析
    法（EIA） 、螢光偏極免疫分析法（FPIA）；前者係利用待
    測藥物與藥物- 酵素之間競爭性與抗體結合，將NAD ＋轉變
    成NADH，偵測340nm 波長之吸收高低，測定其濃度；後者則
    是利用偏極光照射於附著在抗原上螢光物質產生偏極程度大
    小來定量待測藥物。上述方法對結構類似之成分，可能產生
    交叉反應，而呈偽陽性。而所謂層析法，又分為薄層層析法
    （Toxi-Lab）及氣相層析質譜儀分析法（GC/MS） ；前者係
    利用薄層層色分析原理，當其他藥物與對照標準品呈現相同
    滯留高度與顏色反應，方可能呈現偽陽性；後者則係結合氣
    相層析儀及質譜儀，將分析物氣化後以氣體來當載體，帶著
    分析物在氣相層析儀中依分析物對管柱吸附力強弱進行分離
    , 對管柱吸附力強的分析物會滯留較久之原理，將氣相層析
    儀的裝置連接質譜儀，則各成分都可測定出其分子量和結構
    而得一質譜圖，而不同之物質會有其特定之質譜圖，故在物
    質之判斷上有若指紋鑑定，因此，理論上如果扣除人為因素
    不與列計者，氣相層析質譜儀之精確度接近百分之百，故能
    排除偽陽性之可能，亦有行政院衛生署管制藥品管理局92年
    6 月20日管檢字第0920004713號函可查。而本件被告為警查
    獲後所採集之尿液，經依酵素免疫分析法初步篩檢、並依氣
    相層析質譜法確認，均呈施用海洛因後之嗎啡陽性反應，業
    如上述，足認被告有於前揭為警採尿前96小時內之某時（扣
    除公權力拘束時間），施用第一級毒品海洛因，被告空言否
    認有施用第一級毒品海洛因，自無可採。
  (三)又被告前因施用毒品案件，經原審法院裁定送觀察勒戒後，
    於92年9 月26日執行完畢釋放，亦有臺灣高等法院被告前案
    紀錄表、被告刑案資料查註紀錄表各1 份在卷可稽，其於5
    年內再犯本件施用第一級毒品海洛因、第二級毒品甲基安非
    他命之事證明確，其犯行洵堪認定。
二、核被告於前開時、地，分別施用海洛因、甲基安非他命之行
    為，係分別犯該條例第10條第1 項、第2 項之施用第一級毒
    品罪、施用第二級毒品罪。被告分別持有第一、二級毒品海
    洛因、甲基安非他命，嗣分別進而施用之，持有之低度行為
    應為施用之高度行為所吸收，不另論罪。又被告前曾於94年
    間因施用毒品罪，經原審法院判處有期徒刑4 月確定，於民
    國95年1 月16日易科罰金執行完畢，有臺灣高等法院被告前
    案紀錄表在卷足憑，於有期徒刑執行完畢後5 年內，故意再
    犯本件有期徒刑以上之罪，均為累犯，應均依刑法第47條第
    1 項規定加重其刑。其所犯上開二罪名，犯意各別，罪名互
    異，應分論併罰。
三、原審對被告予以論罪科刑，固非無見；惟查本件被告犯罪行
    為時間在中華民國96年4 月24日以前，所犯經核符合中華民
    國96年罪犯減刑條例第2 條第1 項規定，應依同條第2 條第
    1 項第3 款、第7 條規定減其宣告刑2 分之1 ，原判決未及
    適用該條例之規定，減輕其刑，已有未當；被告未具理由提
    起上訴，指摘原判決不當，雖無理由，惟原判決既有前述可
    議，仍應由本院予以撤銷改判；審酌被告前已有施用毒品之
    不良素行，歷經觀察勒戒猶施用之，顯見其戒毒意志不堅，
    本不宜寬貸，惟念其施用毒品乃自戕一己之身體健康，對社
    會造成之危害尚非直接鉅大，且犯後坦承部分犯行等一切情
    狀，就所犯上開2 罪，分別量處如主文第2 項所示之刑，又
    被告犯罪行為時間在中華民國96年4 月24日以前，所犯經核
    符合中華民國96年罪犯減刑條例第2 條第1 項規定，應依同
    條例第2 條第1 項第3 款、第7 條規定減其宣告刑2 分之1
    ，並定其應執行之刑及諭知易科罰金之折算標準；扣案第二
    級毒品甲基安非他命（驗前淨重0.279 公克、驗後淨重
    0.278 公克），應依毒品危害防制條例第18條第1 項前段規
    定，不論屬於犯人與否，宣告沒收銷燬；至鑑驗耗費之甲基
    安非他命既已滅失，即毋庸再予宣告沒收銷燬，附此敘明。
四、被告甲○○經合法傳喚，無正當理由不到庭，爰不待其陳述
    逕行判決。
據上論斷，應依刑事訴訟法第369條第1項前段、第364條、第371
條、第299條第1項前段，毒品危害防制條例第10條第1項、第2項
、第18條第1項前段，刑法第11條、第47條第1項、第51條第5款
，第41條第1 項前段，中華民國96年罪犯減刑條例第2 條第1項
第3 款、第7 條、第9 條，判決如主文。
本案經檢察官彭南雄到庭執行職務。
中　　華　　民　　國　　96　　年　8　　　月　　14　　日
                  刑事第七庭    審判長法  官   莊飛宗
                                      法  官   邱明弘
                                      法  官   黃憲文
以上正本證明與原本無異。
如不服本判決應於收受本判決後10日內向本院提出上訴書狀，其
未敘述上訴理由者，並得於提起上訴後10日內向本院補提理由書
狀（均須按他造當事人之人數附繕本）「切勿逕送上級法院」。
其餘不得上訴
中　　華　　民　　國　　96　　年　8　　　月　　14　　日
                                      書記官   施耀程
附錄本件判決論罪科刑法條：
毒品危害防制條例第10條
施用第1級毒品者，處6月以上5年以下有期徒刑。
施用第2級毒品者，處3年以下有期徒刑。
